【裁判字號】    96,智,10
【裁判日期】    980408
【裁判案由】    損害賠償
【裁判全文】
臺灣士林地方法院民事判決                96年度智字第10號
原      告  宇潤數位行銷有限公司
法定代理人  丙○○
訴訟代理人  林靜文律師
複代理人    李恬野律師
            洪聖濠律師
被      告  波仕特科技行銷股份有限公司
法定代理人  乙○○
訴訟代理人  陳啟桐律師
上列當事人間損害賠償事件，經本院於民國98年3 月18日言詞辯
論終結，判決如下：
    主  文
原告之訴及假執行之聲請均駁回。
訴訟費用由原告負擔。
    事實及理由
壹、程序部分
    原告原名「宇潤商務科技有限公司」，嗣更名為原告目前名
    稱，有原告所提出專利證書專利權人名稱更名之記載在卷可
    稽，原告法人格並不失其同一性，附此敘明。
貳、實體部分
一、原告起訴主張：被告波仕特科技行銷股份有限公司所架設之
    網頁（網址為http://www.pollster.com.tw，以下簡稱系爭
    網站）內設定有娛樂、生活、科技、旅遊等電子報之廣告類
    別，並在其上聲稱Pollster會員透過收取電子報之電子郵件
    可賺取點數，且會員獨享現金回饋或贈品兌換之回饋手段，
    使網頁不特定之流覽人受該回饋手段之誘引，而於系爭網頁
    內載入個別人資加入為會員，並勾選想收取之電子報類型紀
    錄於網站伺服器而產生媒合資訊，該伺服器復將網頁資訊傳
    送至被告所招攬之客戶端，並可將訊息傳達到客戶端產生媒
    合資訊以及知會媒合系統之功能手段或裝置，得與廣告媒合
    系統進行雙向耦合之功能。被告上開利用網頁及伺服器等所
    進行之商業性媒合功能，應屬原告於民國91年7 月12日所取
    得名稱為：「自動媒合廣告主與廣告對象之系統以及植基於
    系統之媒合方法」（專利證書號碼為152547號，原告誤繕為
    167768號），專利期間自91年3 月11日起至109 年11月29日
    之發明專利（以下簡稱系爭專利），其中專利範圍之第六項
    ：「一種利於訂閱者自動設定利於訂閱者自動設定所欲之廣
    告模式以及廣告類別之儲存媒體，包含：設定廣告模式之功
    能手段或裝置，以利於該訂閱者得到回饋之方式（Ａ1） ；
    設定廣告類別之功能手段或裝置，以利於該訂閱者設定所要
    接收之廣告類別（Ａ2） ；產生媒合資訊之功能手段或裝置
    （A3）；及產生媒合資訊之功能手段或裝置，以利於與一廣
    告媒合系統進行雙向耦合（Ａ4） 」及第十項：「提供一廣
    告對象資料其中包含廣告主提供之廣告對象條件，以及訂閱
    者提供之所欲之廣告類別（B1）；以媒合系統利用該廣告對
    象條件以及該所欲之廣告類別媒合兩者（B2）；及當媒合條
    件符合時，通知該廣告主（B3）」之文義讀取範圍內，而侵
    害原告之專利權。為此，基於專利法之規定，聲明請求：(一)
    請判令禁止被告建置、使用具原告所屬系爭專利內容所載儲
    存媒體之網路伺服器、網站，及利用網路散佈、傳輸、實施
    、刊登如附件四所示之網頁內容；(二)被告應給付原告新臺幣
    （下同）3,600,000 元及自起訴狀繕本送達翌日起至清償日
    止，按年息5%計算之利息；(二)並願供擔保請求宣告假執行。
二、被告則以：(一)系爭專利第6 項之構成要件皆以「功能手段用
    語」表示，但說明書及圖式並未對「設定廣告模式之功能手
    段或裝置」、「設定廣告類別之功能手段或裝置」、「產生
    媒合資訊之功能手段或裝置」、「知會媒合系統之功能手段
    或裝置」這些非通用之技術用語作定義，這些用語之意義不
    明確，無法清楚界定請求項中所載之發明的範圍，說明書及
    圖式也未記載如何藉助軟體或硬體實施該功能，因此，具有
    通常技術水準之人無法據以實施請求項中所載之發明，故系
    爭專利請求項第6 條應屬無效。(二)系爭專利第10項之技術特
    徵「提供一廣告對象資料其中包含廣告主提供之廣告對象條
    件，以及訂閱者提供之所欲之廣告類別」、「以媒合系統利
    用該廣告對象條件以及該所欲之廣告類別謀合兩者」及「當
    媒合條件符合時，通知該廣告主」等技術性程序或功能在說
    明書中僅予以抽象化地記述，致具有通常技術水準之人無法
    明白其程序或功能係如何藉硬體或軟體予以執行或達成，而
    無法實施請求項中之發明，故系爭專利請求項第10項亦屬無
    效。(三)又系爭專利之技術內容早已見於美國專利第0000000
    號專利說明書（以下簡稱專利一，說明書如附件一），因此
    系爭專利不具新穎性。再系爭專利除證據一專利外，因在台
    灣專利第340283號專利（以下簡稱專利二，說明書如附件二
    ）、及台灣專利第392403號專利（以下簡稱專利三，說明書
    如附件三）說明書之基礎下，其所屬技術領域中實際上係根
    據上開專利案中所揭露之先前技術，並參酌申請時的通常知
    識，只不過是將上開專利案先前技術予以轉用、置換、改變
    或組合等方式輕易完成系爭專利，因此系爭專利係運用申請
    前既有之技術或知識，而為熟習該項技術者所能輕易完成且
    未能增進功效，不具進步性。(四)原告所訴侵權內容皆為網頁
    資料，與「儲存媒體」之意義並不相當；再網頁資料所處之
    網站雖可想像具有「儲存媒體」，惟該儲存媒體並不具有利
    於訂閱者自動設定所欲之廣告模式；設定讓流覽者想選取電
    子報的類型完全不同於「設定具有回饋獎金之廣告或設定具
    有折價券之廣告」；又網頁內容所載「填寫問卷、下載賺錢
    、推薦好友」等賺取點數之功能充其量只是「得到回饋之方
    式」，而非「設定廣告模式」；賺取點數是藉由「填寫問卷
    、下載賺錢、推薦好友」等，與設定「您想收取電子報的類
    型」並無因果關係；網頁資料所處之網站並不具有「將媒合
    後之廣告內容傳送給使用者」之功能手段或裝置，也不具有
    「使用者知會該廣告媒合系統→媒合」及「廣告主知會該廣
    告媒合系統→媒合」之雙向媒合的功能，與系爭專利第六項
    之文義不符。(五)被告所設網頁資料所處之網站並未提供「廣
    告主及廣告對象自動媒合方法」；網頁資料所處之網站之業
    務雖可包含線上市調、問卷行銷及網路許可行銷等，但並未
    提供「廣告對象資料」，更何況，「廣告對象條件」為廣告
    主所提供，「廣告類別」為訂閱者所提供，而被告並非廣告
    主或訂閱者，並無實施此步驟之可能，因此，該網站不符合
    「廣告對象資料包含廣告主提供之廣告對象條件，以及訂閱
    者提供之所欲之廣告類別」之構成要件，再網頁資料所處之
    網站並不具有「媒合系統」，也無以媒合系統利用該廣告對
    象條件以及該所欲之廣告類別媒合兩者，網頁資料所處之網
    站並不具有「當媒合條件符合時，通知該廣告主」之功能，
    亦與系爭專利第十項之文義不符。此外，縱認被告所設網頁
    之內容在系爭專利第六、十項之文義範圍內，被告亦無故意
    或過失等語資為抗辯，並聲明：原告之訴及假執行之聲請均
    駁回；如受不利判決請准提供擔保免假執行。
三、不爭執事項與爭點整理：
（一）不爭執事項：
   1、系爭網站的架設可想像具有儲存媒體。
   2、系爭網站具有「填寫問卷、下載賺錢、推薦好友」即可回
      饋賺取點數的功能。
   3、系爭網站透過訂閱者選擇收取電子報的類型而具有判斷訂
      閱者可能需要何種類型「電子報」之功能，並提供訂閱者
      所選擇的「電子報」類型。
   4、系爭網站具有線上市調、問卷行銷及網路許可行銷等項目
      。
（二）爭執事項：
   1、本件專利是否具有進步性及新穎性？說明書撰寫是否符合
      專利法第26條規定？
   2、系爭網站是否一一符合系爭專利第6項、第10項的文義？
四、本院得心證之理由：
（一）系爭專利的有效性
   1、按所謂「商業方法專利」（Patentability of  Internet
      Business Method） ，係指應用電腦及網路所產生與商務
      有關之發明，由於其創設電子商務運作之方法，故整體創
      作流程仍得評價為「利用自然法則之技術思想的創作」，
      在美國曾於聯邦上訴審法院於西元1998年審理“State St
      reet Bank &Trust Co.v. Singature Financial Group,
      Inc.”案中，揭示有關於此類發明，若具有「有用、具體
      且有形之結果（a useful,concrete and tangible resul
      t） 」，就應成為保護之對象。在審查此類專利，通常係
      當成軟體相關發明的其中一種形態看待，該有關商務方法
      的創設思考若能充分利用電腦硬體設施之資源而具體實現
      者，即滿足發明之要件。次依專利法第22條第1 項規定：
      「凡可供產業上利用之發明，無下列情事之一者，得依本
      法申請取得發明專利：一、申請前已見於刊物或已公開使
      用者。二、申請前已為公眾所知悉者」，同條第4 項規定
      ：「發明雖無第一項所列情事，但為其所屬技術領域中具
      有通常知識者依申請前之先前技術所能輕易完成時，仍不
      得依本法申請取得發明專利」，是申請前已見於刊物或已
      公開使用者，申請前已陳列於展覽會者，始不具備新穎性
      ，及熟習該項技術領域者、運用申請前既有之技術或知識
      能輕易完成該申請發明之內容者，始不具備進步性。
   2、經查：系爭專利第六項之書寫方式，為證人即書寫系爭專
      利之工程師甲○○於審理中證稱：「（問：系爭專利是你
      書寫申請？為何會寫這份專利及為何拿去申請？）是的，
      在民國八十九年間有一個客戶，當初為了開發電子商務，
      基於有鑑於電腦可以比對、搜尋，所以想要發展一個利用
      電腦執行的商務平台，它本身不是發展軟體，而是利用電
      腦的便利性來透過網際網路來拓展行銷業務」，「（問：
      如果要在電腦上作這個平台，有何條件？）以電腦架構來
      看，先要有電腦，再就是執行指令的軟體，包括網頁是執
      行軟體的結果，需要伺服器來蒐集結果，資料庫是作儲存
      的動作，只要有終端機可接受指令伺服器可以儲存搜尋、
      比對，就可以完成商務平台的運作」，「（問：電腦原本
      就具有互相對應、溝通可資比對的功能，這算是你商務平
      台的特色？）這項專利特別重視電子商務，它超越電腦原
      本只是作簡單個人目的的搜尋、比對，它是能夠協助企業
      主找尋特定的客戶群，並且進一步撮合，所以不祇是點對
      點，而是到了點對商務以及商務對商務的程度」，「（問
      ：專利範圍的第六項書寫來看，會不會讓人誤認為這是物
      的發明，而不是方法的發明？）這本身是描寫一個儲存媒
      體，不是方法的發明，算是物的發明」，「這是以軟體運
      作為出發點」，「（問：第六項第一點依據其文義可否區
      別一般的儲存媒體及本項第一點所謂「利於訂閱者自動設
      定所欲之廣告模式以及廣告類別」的儲存媒體嗎？）只要
      有具備搜尋軟體或是比對軟體的話，搜尋軟體如『龍捲風
      』，比對軟體如『ＧＯＯＧＬＥ』內有建立相類似的軟體
      」，「（問：第六項部分你能夠作全部解釋嗎？設定廣告
      模式的功能及裝置，這部分是用什麼手段及裝置？）在網
      頁上就有一些選單或點選的項目，這些選單及點選的項目
      特色就是列出許多廣告的模式讓訂閱者去選取，訂閱者會
      因為這些廣告模式的誘因去選擇」，「（問：這些誘因都
      跟回饋有關係嗎？）這些誘因都與回饋有關係」，「（問
      ：第三點這跟第二點有何不同？）第三點就是要具體的設
      定互動裝置，以能夠接收客戶端的選擇的意思」，「（問
      ：第四點如何？這比對工作是人來作嗎？）第四點主要是
      做比對的工作，這比對的工作是不論透過人或者是電子計
      算機的計算都包含在內」，「（問：第五點是指什麼？）
      第五點主要是建立跟廣告主或是商務主溝通的平台，例如
      電子郵件」，「（問：第十項的第二點是何意？）這是一
      個雙向的平台，一方由廣告主提供廣告對象條件，另一方
      由藉由客戶的訂閱提供平台瞭解客戶所要的廣告類別」，
      「（問：第十項第三點是何意？）第十項第三點還是作比
      對工作」，「（問：第十項第四點是何意？）媒合成功後
      ，再由電子郵件或者其他方式通知廣告主」等語有關系爭
      專利第六項係以物的發明方法書寫，並且以軟體的發明為
      出發點，第十項則為方法之發明方式書寫，且各書寫項之
      功能均具體明確，也都各別充分利用電腦及網路資源共同
      完成系爭專利之商務媒合運作功能綦詳，被告對於由證人
      甲○○書寫乙節並不爭執，參照上述商業方法專利之特性
      ，系爭專利乃充分利用電腦硬體及網路資源組合而成的商
      務平台，並以軟體發明作為書寫之依據，且難以歸類於盡
      為物之發明或方法之發明，惟其確能達成媒合平台之具體
      商業功能，故只須其達到「有用、具體且有形之結果」，
      即屬應受保護之有效專利。
   3、被告復以系爭專利業經名為"System and Method for Del
      ivering Customized Advertisements Within Interacti
      ve Communication Systems" （在互動式通訊系統中傳遞
      客製化廣告之系統與方法）之專利一所揭露，因此欠缺新
      穎性而為無效，辯稱：
 （1）專利一申請日為西元1996年8 月20日，公告日為西元1999
      年8 月3 日，而系爭專利係於89年11月30日提出申請，因
      此證據一專利之公告日早於系爭專利之申請日，屬系爭專
      利申請日前之公開刊物。
 （2）依附件一之圖示第1 圖、第4 圖及說明書第7 欄第48行至
      第52行之說明：「The interactive communication syst
      em 10 includes a consumer computer 12, a content
      provide r computer 14 and an advertisement provide
      r compute r 18 which communicate with each other
      by use of a communication medium 20.」（互動式通訊
      系統10包括客戶端電腦12、內容提供端電腦14與廣告提供
      端電腦18，並藉由一通訊媒介20互相連接。），其中所謂
      互動式通訊系統（The interactive communication syst
      em）即相當於系爭專利中的廣告主及廣告對象自動媒合系
      統，通訊媒介（communication medium）即相當於系爭專
      利中的通訊模組。
 （3）依附件一之說明書第10欄第21行至第23行之說明："...th
      e consumer computer 12 is a device which allows a
      consumer to interact with thecommunicatio n medium
      20."（客戶端電腦12為客戶用來與通訊媒介20互動之裝置
      ），即上述的客戶端電腦（the consumer computer） 即
      相當於系爭專利中的廣告對象的作用方式。
 （4）依附件一之說明書第8 欄第3 行至第7 行之說明："The a
      dvertisement provider computer 18 uses the conten
      t provider member code to track the number of adve
      rtisements viewed by the consume r computers 12 co
      nnected to a particular content provider computer
      14. " （廣告提供端電腦18利用內容提供端會員碼來追蹤
      客戶端電腦12藉由連接到特定的內容提供端電腦14所觀看
      廣告的編號。）因此，上述的廣告提供端電腦（The adve
      rtisement provider computer） 即相當於系爭專利中的
      廣告主。
 （5）依附件一之說明書第12欄第36行至第39行之說明："...th
      e content provider computer 14 in the preferred em
      bodiment delivers information to the consumer comp
      uter 12 by utilizi ng a variety of operational mod
      ules. " （內容提供端電腦14藉由各種操作模組來傳送資
      訊到客戶端電腦12。）因此，上述的內容提供端電腦（th
      e content provider computer） 即相當於系爭專利中的
      媒合系統。
 （6）依附件一之說明書第7 欄第55行至第65行之說明："Once
      the cons umer computer12 establishes a communicati
      on link with the content provider comp uter 14,the
      content provider com puter 14 transfe rs an elect
      ronic page 32 to the co nsumer computer12.The pref
      erred elect ronic page 32 contains an embedded adv
      ertisement request 26.When the consum er computer
      12 receives the electro nic page 32, it executes
      the embedded advertisement request26.The embedded
      advertisement request 26 directs the consumer comp
      uter 12 to e stablish a communicati ons link with
      the advertisem ent provider compute r18." （當客戶
      端電腦12建立與內容提供端電腦14的通訊連結時，內容提
      供端電腦14傳送電子式頁面32到客戶端電腦12。電子式頁
      面32包括了嵌入式的廣告需求26。當客戶端電腦12接收電
      子式頁面32，就執行嵌入式的廣告需求26。嵌入式的廣告
      需求26引導客戶端電腦12建立與廣告提供端電腦18的通訊
      連結）；又依附件一之說明書第8 欄第10行至第17行之說
      明："The adver tisement provider computer 18
      obtains the consumer member code 22 and uses the
      consumer's member code 22 to access the consumer's
      profile in a demograph ic dat abase （not shown）.
      Based on the consumer's profi le, the advertisemen
      t provider computer 18 selects an appropriate adve
      rtisement.The advertis e ment provider computer 18
      then sends the custom iz ed adver tisement 30 to
      the consumer computer 12."（廣告提供端電腦18得到客
      戶會員碼22並利用客戶會員碼22來存取統計資料庫中的客
      戶個人資料。廣告提供端電腦18根據客戶之個人資料選擇
      適合的廣告，並送出客製化廣告30 到 客戶端電腦12），
      以及依附件一說明書圖示第9 圖及說明書第21欄第34行至
      第42行之說明："FIG.9 shows analter native embodi
      ment of the pr esent invention wherein the adverti
      sement provid er computer 18 sends the c ustomized
      advertiseme nt 30 to the content provider compute
      r14. Upon receiving the customized advertis ement,
      the con tent provider incorporates the custo mized
      adver tisement 30 into an electronic page 32.The
      conte nt provider comput er 14 the forwards the el
      ectr onic page 32, combine d with the customized
      adve rtisement 30 to the cons umer computer 12."（
      第9 圖顯示本發明的另一種實施方式，其中廣告提供端電
      腦18傳送客製化廣告30到內容提供端電腦14。當接收客製
      化廣告，內容提供端將客製化廣告30混合入電子式頁面32
      。內容提供端電腦14將電子式頁面32及客製化廣告30發送
      到客戶端電腦12。）此外，如附件一說明書第22欄第12行
      至第16行中說明另一種實施方式："...the co nsumer c-
      omputer 12 establishes a commu nication link with
      the content provider computer 14, the consumer co-
      m puter 12 then sends the consum er's member code
      22 to the content provider comput er14."（客戶端電
      腦12建立與內容提供端電腦14之間的通訊連接，然後客戶
      端電腦12傳送客戶會員碼22到內容提供端電腦14。）因此
      ，上述的客戶端電腦（the co nsumer computer）、廣告
      提供端電腦（The advert isement prov ider computer
      ）與內容提供端電腦（th e content provider computer
      ）之作用方式即相當於系爭專利中的廣告媒合系統的作用
      方式，統計資料庫即相當於系爭專利中的儲存廣告對象資
      料的儲存媒體。而由（2） 至（6） 可知客戶端電腦相當
      於系爭專利之廣告對象，廣告提供端電腦即相當於系爭專
      利之廣告主，內容提供端電腦即相當於系爭專利之廣告媒
      合系統或是媒合系統。客戶端電腦、廣告提供端電腦與內
      容提供端電腦之作用方式即相當於系爭專利所述之廣告主
      及廣告對象自動媒合方法。
 （7）依附件一之說明書第14欄第19行至第26行之說明："The
      demographic data can contain a wide variety of inf
      ormation, including, but not limited to, age, sex,
      income, career, interests, hobbies, consumer prefe
      rences, the account number of the consumer's Inter
      net provider, other account information, etc.Once
      the consumer enter the demographic data, the regis
      tration module 60 stored the demographic data as a
      profile in the registration database 68." （統計資
      料可以包括非常多樣性的資訊，可以包括但不限定於年齡
      、性別、收入、職業、興趣、嗜好、客戶的偏好、客戶的
      網路提供者的帳號及其他帳目資訊等。當客戶輸入統計資
      料，註冊模組60會儲存該統計資料以當作註冊資料庫68中
      的個人資料）。由此可知，系爭專利中所述之：「廣告條
      件可依據該廣告對象之特性設定，用以鎖定需特定廣告之
      廣告對象，其中包含但不限定上述廣告對象之嗜好、個人
      特質、風格、興趣等」等技術特徵實為專利一所揭露，不
      具新穎性。業已揭露系爭專利之請求項第2 項、第9 項、
      第11項及第14項之廣告條件之設定。
 （8）依附件一之圖7 中之步驟706 ："CONSUMER SENDS ADVERT
      ISEMENT REQUEST TO ADVERTISEMENT PROVIDER." （客戶
      端發送廣告需求到廣告提供端電腦。）及說明書第19欄31
      行至第33行之說明："The advertising insert56 dire
      cts the consumer computer 12 to send an advertisem
      ent request 26 to the advertisement provider compu
      ter 18. " （廣告插入件56引導客戶端電腦12來發送廣告
      需求26到廣告提供端電腦18。）因此，上述的客戶端電腦
      12來發送廣告需求（advertisement request） 的方式即
      相當於系爭專利中的訂閱者設定所欲收到之廣告類別的方
      式。
 （9）依附件一之說明書第20欄第27行至第35行之說明："The
      advertising module 62 can use such information to
      determine which advertisements are effective. In
      addition, the information allows the advertising
      module 62 to monitor what goods and services the
      consumer particularly desires.Furthermore, the ad-
      vertising module 62 can charge the advertisers ad-
      ditional amounts whenever a consumer seeks to obt-
      ain additional advertising information. The adver-
      tising module 62 can then distribute the revenue
      as a bonus to the content providers and consumers.
      " （廣告模組62可利用相關的資訊去決定哪個廣告是有效
      的。此外，此資訊讓廣告模組62去監測哪種商品與服務是
      客戶特別需要的。並且，當客戶想要得到額外的廣告資訊
      時，廣告模組62可以收取廣告業者額外的費用。廣告模組
      62接著可以分配其收入來當作內容提供端與客戶端的紅利
      ）；又依附件一說明書第21欄第15行至第18行之說明：
      "With the advertising audit information, the adve-
      rtising module 62 determines which adverti ser sh-
      ould pay for the customized advertisement 30 and
      debits the appropriate advertiser account." （隨著
      廣告決算資訊，廣告模組62決定哪一個廣告主應該要支付
      客製化廣告30並扣除廣告主的帳戶金額。）因此，上述的
      廣告模組（the advertising module）即相當於系爭專利
      中利於廣告主自動設定廣告對象之儲存媒體，並且分配紅
      利的方式亦相當於系爭專利中的回饋方法。
（10）依附件一之說明書第16欄第39行至第44行之說明："...th
      e preferred embodiment can pay the consumer with
      digital cash each time the consumer views an adver
      tisement. This allows the consumer to obtain digit
      al cash which the consumer can use to purchase oth
      er goods and services offered for sale on the Inte
      rnet 33." （在較佳的實施例中，當客戶每觀看一次廣告
      就可以利用數位現金支付給客戶。讓客戶得到數位現金，
      使客戶可以在網路上購買其他的商品及得到一些服務。）
      以及依附件一之說明書第20欄2 行至第5 行之說明："..
      .the consumer can decide to obtain additional info
      rmation about the advertised goods or services by
      selecting the customized advertisement 30." （客戶
      可以藉由選擇客製化廣告30來得到額外的廣告資訊，如廣
      告商品或服務。）因此，上述額外的廣告資訊即相當於系
      爭專利中訂閱者設定所欲收到之廣告模式，其中廣告模式
      儲存於廣告對象資料庫中。而由（8） 至（10）可知證據
      一專利業已揭露系爭專利之請求項第3 項、第4 項、第12
      項及第15項之付費機制及回饋方法，不具新穎性。
（11）附件一說明書第14欄第60行至第61行之說明："...the a-
      dvertising module 62 processes messages from the
      consumer computer 12. " （廣告模組62處理來自客戶端
      電腦12的訊息。）及說明書第14欄第65行至第67行之說明
      ："Such sever software is configured to process a-
      dvertisement request 26 from the consumer computer
      12 "（上述的伺服軟體（廣告模組62）是被安裝來處理客
      戶端電腦12發出的廣告需求26。）以及依附件一之說明書
      第20欄第27行至第30行之說明："The advertising modu
      le 62 can use such information to determine which
      advertisements are effective. In addition, the inf
      ormation allows the advertising module 62 to monit
      or what goods and services the consumer particular
      ly desires. " （廣告模組62可利用相關的資訊去決定哪
      個廣告是有效的。此外，此資訊讓廣告模組62去監測哪種
      商品與服務是客戶特別需要的。）因此，上述的廣告模組
      即相當於系爭專利中的利於訂閱者自動設定所欲之廣告模
      式與廣告類別，故已揭露系爭專利請求項第6 項及第7 項
      所述之利於訂閱者自動設定所欲之廣告模式以及廣告類別
      之儲存媒體。
（12）依附件一說明書第15欄第14行至第31行之說明："In addi
      tion, the advertising module 62 uses the content p
      rovider member code 54 to obtain information about
      the content provider. In addition, the advertising
      module 62 obtains the consumer member code 22 from
      the consumer computer. The advertising module 62
      uses the consumer member code 22 to obtain a consu
      mer profile from the registration database 68...
      the advertising module 62 the uses the consumer pr
      ofile to select an appropriate advertisement from
      the advertisement database 70.In another embodimen
      t, the advertising module 62 uses both the consume
      r profile and the content provider information to
      select an appropriate advertisement from the adver
      tisement database 70.The advertising module62 then
       sends a customized advertisement 30 directly to t
      he consumer computer 12 to be incorporated into an
      electronic page 32 from the content provider compu
      ter 14. 」（另外，廣告模組62利用內容提供碼54得到內
      容提供端的資訊。另外，廣告模組62從客戶端電腦得到客
      戶會員碼22。廣告模組62利用客戶會員碼22來從註冊資料
      庫68中得到客戶個人資料。廣告模組62利用客戶個人資料
      來從廣告資料庫70選出適當的廣告。在另一實施例中，廣
      告模組62同時利用客戶個人資料與內容提供端的資訊來從
      廣告資料庫70選出適當的廣告。廣告模組62直接傳送客製
      化廣告30到客戶端電腦12用以合併入內容提供端電腦14所
      提供的電子式頁面32。）因此，上述的廣告模組即相當於
      系爭專利中的利於廣告主自動設定廣告對象之儲存媒體。
（13）依附件一說明書第14欄第24行至第26行之說明："...the
      registration module 60 stored the demographic data
      as a profile in the registration database 68. " （
      註冊模組60會儲存該統計資料以當作註冊資料庫68中的個
      人資料。）因此，上述的註冊資料庫即相當於系爭專利中
      的廣告對象資料庫。
（14）依附件一之說明書第15欄33行至第35行之說明："...the
      advertisement database 70 contains numerous advert
      isements which have been designed for different ty
      pes of consumers. " （廣告資料庫70包括了設計給不同
      型態的客戶的複數的廣告。）以及依附件一說明書第15欄
      39行至第42行之說明："The different versions ofthe
      advertisements organized in the advertisement dat
      abase 70 into different demographic categories wh
      ich can be defined by the advertisement provider.
      " （不同版本的廣告儲存在廣告資料庫70中被廣告提供者
      所定義的不同的類別中。）因此，上述的廣告資料庫the
      advertisement database即相當於系爭專利中的百貨聯盟
      資料庫及媒體聯盟資料庫。
（15）依附件一之說明書第15欄65行至第66行之說明："The adv
      ertisement provider computer 18 stores advertiseme
      nt audit information in the accounting database
      72. " （廣告提供者端電腦18儲存決算資訊於帳單資料庫
      中72。）依附件一之說明書第16欄8 行至第15行之說明：
      "Maintaining a record of the advertisement audit i
      nformation in the accounting database 72 provides
      a number of advantages. For example, because the
      accounting database 72 maintains a record of which
      advertisements have been view by consumers,adverti
      sers can be billed based on actual delivery of adv
      ertisements to pertinent consumers.Furthermore,adv
      ertisers can be billed based on how often a target
      ed demographic group views the advertisements " （
      保留廣告決算資料的紀錄於帳單資料庫72中具有一些好處
      。例如因為帳單資料庫72保留了哪一個廣告被客戶觀看的
      紀錄，廣告主可以依照廣告確實傳送給特定客戶來付款。
      甚至廣告主可以依照目標統計集團觀看廣告的頻率來付款
      。）因此，上述的帳單資料庫72即相當於系爭專利中的業
      務管理、店鋪管理、行銷管理與財務管理。由此可知，系
      爭專利中組成自動媒合系統的資料庫或管理模組之技術特
      徵實為證據一專利所揭露，不具新穎性。並提出美國該專
      利說明書為證。
      原告對於證據一專利的公布日期在系爭專利之前，並不爭
      執，惟對於被告該項抗辯陳稱：專利一欠缺與系爭專利請
      求項相同之技術特徵，系爭專利仍具有新穎性等語。經查
      ：專利一的主要運作架構，依上開文義，以客戶端電腦、
      廣告提供端電腦與內容提供端電腦之三方作用作為主要的
      運作方式，而系爭專利主要是作為廣告主或商務主溝通之
      雙向平台，故一方面廣告主可主動提供廣告對象條件，另
      一方面藉由客戶的訂閱提供平台瞭客戶所要的廣告類別，
      且於系爭專利第六項之文義可知尚包含廣告主自己比對之
      範圍，業據證人甲○○於審理中證述有關系爭專利僅建立
      一溝通平台，卻並不一定要三方電腦終端機同時運作作為
      主要架構等語確實，被告對於該架構不同處亦未爭執。因
      此，廣告主即使自己依系爭專利權人的授權自行架設平台
      或廣告主並無電腦端，而全憑架設平台者提供線上訂閱者
      的廣告類別與嗜好，應全屬系爭專利的範圍，無須存在三
      方終端作為運作的基礎，是系爭專利與專利一整體比較，
      系爭專利仍有其新穎性。
   4、被告以系爭專利在名稱為「刊登廣告於電腦網路中之方法
      及系統」專利二及名稱為「網際網路存取之多方計費的系
      統及方法」專利三之基礎下，其所屬技術領域中具有通常
      知識，或系爭專利得依據專利一、專利二與專利三中所揭
      露的先前技術，並參酌申請時的通常知識，亦能將專利一
      、專利二與專利三之先前技術以轉用、置換、改變或組合
      等方式輕易完成系爭專利。因此主張系爭專利係運用申請
      前既有之技術或知識，而為熟習該項技術者所能輕易完成
      且未能增進功效，不具進步性云云。被告於審理中詳述：
 （1）如附件二所示說明書之圖式第1 圖及說明書第16頁第18行
      至第22行之說明：「開始時，一使用者經由一個用戶端電
      腦（17）要求一特定的資訊部分。該使用者的要求被提供
      給WWW 服務程式（16），WWW 服務程式（16）然後將此資
      訊傳送到閘門（15）。閘門（15）此時決定使用者正在要
      求哪一資訊部分，並找出可與該使用者所要求的資訊部分
      混合之其他相關資訊部分」。因此，上述的使用者或用戶
      端電腦即相當於系爭專利中的廣告對象，WWW 服務程式（
      16 ） 即相當於系爭專利中的通訊模組。
 （2）如附件二所示說明書之第17頁第2 行至第5 行之說明：「
      閘門（15）此時將此要求提供給匹配規則引擎（Matching
      Rul e Engine；簡稱MRE） （18）。MRE （18）之功能在
      於檢視使用者查詢的內容，並在其現用索引SIC （19）內
      找出一個與同一種類匹配的類別」。前案2 之第17頁第12
      行至第16行之說明：「本系統然後根據使用者有興趣的類
      別，而擷取與該類別相關的廣告。因此，MRE （18）之功
      能在於：判斷使用者所要求的事物；將使用者的要求放在
      一分類系統的一類別（亦即現用索引SIC （19））；以及
      根據該分類而擷取相關的廣告」。因此，上述的閘門（15
      ）即相當於系爭專利中的廣告媒合系統，MRE （18）即相
      當於系爭專利中的媒合系統。由（1） 、（2） 可知，一
      使用者經由一個用戶端電腦（17）與MRE （18）之間之動
      作即相當於系爭專利中的廣告主200 及廣告對象300 自動
      媒合方法。故專利二已揭露系爭專利之請求項第1 項、第
      5 項及第10項之廣告主及廣告對象自動媒合方法以及第13
      項之廣告主及廣告對象自動媒合系統。
 （3）如附件三所示說明書之圖1 及說明書第12頁7 行至第9 行
      之說明：「網路電腦系統（11）包含經由一網際網路（3
      ）而連接的一個或多個資訊內容提供者（或電子商務經營
      者）伺服器（4） 及一線上服務提供者（OLSP）代理人伺
      服器（5） 」，以及說明書第13頁4 行至第8 行之說明：
      「一用戶端電腦（1） 經由一纜線或電話線路（2） 以一
      數據機（圖中未示出）撥接，而連接到（OLSP）代理人伺
      服器（5） 。經由（OLSP）代理人伺服器（5） ，各用戶
      端電腦的使用者可取用資訊內容提供者伺服器（4） 所儲
      存的超文件物件」，上述的網路電腦系統（11）即相當於
      系爭專利中的廣告主及廣告對象自動媒合系統，用戶端電
      腦（1） 即相當於系爭專利之廣告對象，網際網路（3）
      即相當於通訊模組，一個或多個資訊內容提供者（或電子
      商務經營者）伺服器（4） 即相當於廣告主，線上服務提
      供者（OLSP）代理人伺服器（5） 即相當於廣告對象自動
      媒合系統或媒合系統。
 （4）如附件三所示說明書第20頁14行至第18行之說明：「OLSP
      支付登錄及離線螢幕的傳輸，刊登廣告者支付使用者購買
      一PC組件時所傳輸的網頁，而使用者不用支付任何費用，
      甚至可自OLSP得到贈送的免付費金額，且OLSP又因為其促
      成了此筆商業交易而自刊登廣告者得到贈送的免付費金額
      」。因此，上述的OLSP支付登錄及離線螢幕的傳輸與贈送
      的免付費金額的方式即相當於系爭專利中的回饋於該廣告
      對象之回饋利益的方式。
 （5）如附件三所示說明書第24頁18行至第22行之說明：「此外
      ，基於用戶檔案，可根據諸如‧‧‧資訊內容過濾（例如
      所要接收資訊內容的規格）、及廣告接收的選擇（例如沒
      有廣告）等不同的服務等級，而應用不同的定價」。因此
      ，上述OLSP所能執行的付費方式即相當於系爭專利中所設
      定的付費機制。
      由（3） 、（4） 、（5） 可知專利三已揭露系爭專利之
      請求項第1 項之廣告主及廣告對象自動媒合方法以及第13
      項之廣告主及廣告對象自動媒合系統。
 （6）如附件二所示說明書第17頁第11行至第14行之說明：「如
      果使用者已經詢問汽車、或家用轎車、或跑車，則此時
      MRE （18）將判斷使用者的興趣是屬於某一類別。本系統
      然後根據使用者有興趣的類別，而擷取與該類別相關的廣
      告」，由此可知，系爭專利中所述之：「廣告條件可依據
      該廣告對象300 之特性設定，用以鎖定需特定廣告之廣告
      對象300 ，其中包含但不限定上述廣告對象300 之嗜好、
      個人特質、風格、興趣等」等技術特徵實為專利二所揭露
      。
 （7）如附件三所示說明書第16頁4 行至第6 行之說明：「可根
      據一特定的業務模型而界定所涉及各參與方的付費公式。
      熟悉本門技術者當可了解，根據OLSP代理人伺服器（5）
      所提供的登錄，還可能有多種付費方法。」說明書第20頁
      14 行 至第18行之說明：「OLSP支付登錄及離線螢幕的傳
      輸，刊登廣告者支付使用者購買一PC組件時所傳輸的網頁
      ，而使用者不用支付任何費用，甚至可自OLSP得到贈送的
      免付費金額，且OLSP又因為其促成了此筆商業交易而自刊
      登廣告者得到贈送的免付費金額。」因此，上述的OLSP支
      付登錄及離線螢幕的傳輸與贈送的免付費金額的方式即相
      當於系爭專利中的回饋於該廣告對象300 之回饋利益的方
      式。
 （8）如附件三所示說明書第26頁22行至第26頁第24行之說明：
      「根據本發明，包括線上服務提供者、資訊內容提供者、
      使用者、及刊登廣告者的所有涉及參與方都可以分攤付費
      」，如附件三所示之說明書第24頁18行至第22行之說明：
      「此外，基於用戶檔案，可根據諸如‧‧‧資訊內容過濾
      （例如所要接收資訊內容的規格）、及廣告接收的選擇（
      例如沒有廣告）等不同的服務等級，而應用不同的定價。
      」因此，上述OLSP所能執行的付費方式即相當於系爭專利
      中所設定的付費機制。
      故由（7） 、（8） 可知，專利三已揭露系爭專利之請求
      項第3 項及第4 項之付費機制及回饋方法。
 （9）如附件二所示說明書之第17頁第20行至第22行之說明：「
      最佳面板管理程序（20）的功能在於：訂定將要向使用者
      顯示的廣告之優先順序」，第20頁第10行至第11行之說明
      ：「最佳面板管理程序（20）負責決定可與使用者要求的
      資訊同時顯示的所有廣告」，及第20頁第15行至第19行之
      說明：「最佳面板管理程序（20）將動態地決定可顯示哪
      些廣告。最佳面板管理程序（20）所作計算的最後結果即
      是：本系統正確地知道可向且將向使用者顯示哪些廣告。
      最後將這些廣告提供給閘門（15）」。因此，最佳面板管
      理程序（20）即相當於系爭專利中所述的：「設定廣告模
      式之功能手段或裝置」、「設定廣告類別之功能手段或裝
      置」以及「產生媒合資訊之功能手段或裝置，以及知會媒
      合系統150 之功能手段或裝置」。由此以推認系爭專利中
      「利於訂閱者300 自動設定所欲之廣告模式以及廣告類別
      之儲存媒體」等技術特徵為專利二所揭露。
（10）如附件二所示之說明書之第21頁第3 行至第7 行之說明：
      「本系統的一登錄模組（22）執行廣告的登錄：使用者詢
      問何種事物、已顯示了哪些廣告、這些廣告顯示了多長的
      時間，以及向哪些使用者顯示了哪些廣告。登錄模組（22
      ）然後將紀錄儲存在SYS 登錄資料庫（23）中。可利用SY
      S 登錄資料庫（23）中的資訊產生並制定各種掃描報告。
      」以及前案2 之第38頁第21行至第24行之說明：「係將資
      料庫及廣告稽核子模組所存取的所有登錄資訊記錄在單一
      資料庫（23）（圖1） 中。不論使用者尋找的是稽核資料
      、交易、使用者已購買的事物、或是使用者人口統計資料
      ，這些資訊全部都儲存在同一資料庫中」，因此，上述的
      登錄模組（22）即相當於系爭專利中用以儲存廣告對象資
      料的儲存媒體，SYS 登錄資料庫（23）即相當於系爭專利
      中的廣告對象資料庫180。
（11）如附件三所示之說明書第25頁19行至第21行之說明：「OL
      SP可根據與每一廣告影像檔案相關聯的來源網頁及HTTP連
      結之目的（目標），而管理使用者與任何其他參與方間連
      線成本的分攤。」因此，上述的OLSP代理人伺服器（5）
      即相當於系爭專利中的業務管理110 、店鋪管理120 、行
      銷管理130 及財務管理140 。
      由專利二、三已共同揭露系爭專利中組成自動媒合系統的
      資料庫或管理模組之技術特徵，而使的系爭專利不具進步
      性。
      原告對於上開專利二、三均在公布在系爭專利之前並不爭
      執，惟對於被告該項抗辯陳稱被告並未說明專利二、三之
      組合動機，舉發的專利也未充分揭露系爭專利請求項之技
      術特徵，仍主張系爭專利具備進步性等語。
      經查：類似電腦等電子計算機原本即具備有各式各樣的資
      訊處理功能，而類似系爭專利之商業方法專利，則是合併
      電腦、網路資源所構商務方法發明的構想，故如果只是以
      通常的電腦處理週知之商務方法而容易推知者，自無進步
      性；但若由新型的電腦實現新型的商務方式，則自當肯定
      其具備進步性；同理，若以新型的電腦處理方式實現週知
      之商務方法，亦具備進步性；惟若以通常電腦處理的方式
      實現新的商務方法，就須就全體判斷是否具備進步性。本
      件系爭專利並未需要何新型的電腦或軟體知識，為證人甲
      ○○證稱：「（問：如果要在電腦上作這個平台，有何條
      件？）以電腦架構來看，先要有電腦，再就是執行指令的
      軟體，包括網頁是執行軟體的結果，需要伺服器來蒐集結
      果，資料庫是作儲存的動作，只要有終端機可接受指令伺
      服器可以儲存搜尋、比對，就可以完成商務平台的運作」
      ，軟體部分則「只要有具備搜尋軟體或是比對軟體的話，
      搜尋軟體如『龍捲風』，比對軟體如『ＧＯＯＧＬＥ』內
      有建立相類似的軟體」，且陳稱系爭專利之特色在於超越
      電腦原本只是作簡單個人目的的搜尋、比對，它是能夠協
      助企業主找尋特定的客戶群，並且進一步撮合，所以不祇
      是點對點，而是到了點對商務以及商務對商務的程度等語
      明確。是系爭專利雖部分利用專利二、三等刊登廣告、計
      費方式之構想及基礎知識，但由專利二、三應不容易推想
      得系爭專利的發明，系爭專利仍需具備對於訂閱者誘因之
      研擬、回饋機制與成本計算、以及通報制度之建立，這均
      非專利二、三所揭露的重點所在，是系爭專利整體乃具備
      進步，應為有效。
（二）系爭專利的侵害判斷
   1、按專利侵害鑑定分析共採取以下三道步驟：(一)文義讀取原
      則：基於全要件原則判斷待鑑定對象是否符合文義讀取。
      若在待鑑定物上發現其同於全部文字定義之特徵即符合侵
      害成立。(二)均等論：如1 、文義讀取不成立，但其不成立
      只是因為有若干元件近似而不完全相同時，應核對其間之
      差異是否基於相同目的，為了產生相同機能？是否採取相
      同技術手段？是否其間只有效果相同而機能之目的與技術
      手段不同，若比對結果則鑑定結論不同，因此，如(1)差異
      點如機能目的之不同，則兩者應視為不同，(2)差異點如屬
      機能相同而其採取的技術手段不同，則兩者也不同。(3)差
      異點如僅相同效果，而無相同的機能或技術手段，兩者應
      屬不同。如2 、若文義讀取成立，則必須再依均等論考慮
      待鑑定物是否為實質上有利用發明之技術手段，若有，則
      侵害成立，若無，則侵害不成立。(三)禁反言原則：若文義
      讀取或均等論若能證明待鑑定物與專利範圍相同，應進一
      步採取禁反言原則予以衡平，倘若專利聲請人在申請過程
      中，曾表示有利於使侵害不成立之主張，則侵害便應不成
      立。
   2、原告以被告所建置之系爭網站侵害系爭專利第六、十請求
      項，並就系爭網站侵害之詳情陳述如附表一、二，並提出
      系爭網站列印內容、系爭專利證書、公證書、行銷專案、
      電子郵件寄發合約書資料等件為證，被告對於系爭網站的
      架設可想像具有儲存媒體，該網站設計具有「填寫問卷、
      下載賺錢、推薦好友」即可回饋賺取點數的功能、系爭網
      站透過訂閱者選擇收取電子報的類型而具有判斷訂閱者可
      能需要何種類型「電子報」之功能，並提供訂閱者所選擇
      的「電子報」類型，且設有線上市調、問卷行銷及網路許
      可行銷等項目及上開文書之真正均不爭執，但仍否認系爭
      網站在系爭專利之範圍內，詳答辯如附表一、二之答辯欄
      。惟查：系爭專利係以設定利於訂閱者得到回饋且又可瞭
      解訂閱者喜好之廣告作為商務平台運作之主要依據為其主
      要特色，故系爭專利第六項之（A1）、（A2）及第十項之
      （B1）、（B2）均涉及廣告之內容及功能，因此系爭網站
      是否侵害系爭專利，首須判斷系爭網站內可供選取之「電
      子報」類別是否即屬系爭專利之廣告。
   3、所謂「廣告」，須具有如下特性：一、是一種傳播工具：
      廣告將一項商品的信息，由負責生產或提供這項商品的機
      關，將它傳遞給一群消費者。如：各大百貨公司的廣告看
      板，藉由看板將廣告資訊傳達給每位消費者。二、所進行
      的傳播活動須帶有說服力，即不僅是信息的傳遞被接收，
      最終目的是要讓信息接受人接受所傳達的信息內容，希望
      透過信息的接受將導致不特定之接收信息者，按該等信息
      所要求為某消費性或其他活動，如運用專業人士知識的說
      服力，取得消費者信任，進而購買。三、所進行的傳播活
      動是有目標，有計劃且有連續性的，由於說服性的活動本
      身是需經過較長時間的培養，所以要使廣告發揮其功能作
      用，即須經過較長時間、有目標、有計劃的為一連串傳播
      活動，如某公司的飲品廣告是經過長期的計劃、翻新，始
      能讓社會大眾相信其所賣的產品是最新、最好的商品。四
      、廣告與公眾傳播不同，廣告主一般須付錢進行信息傳播
      活動，而公眾宣傳通常指媒體機構，自動給予一項商品作
      免費的宣傳，會選擇此方式的媒體機構，通常是因有關這
      項商品的信息有其新聞價值，可吸引許多的讀者、觀眾或
      聽眾。但此種方式的傳播，對廣告主是不可靠的，不能預
      前計劃。而電子報並非一律就屬於系爭專利所指述的廣告
      ，亦據證人甲○○於審理中證述：「（問：…所有在頁面
      上有選擇訂閱電子報的網頁都在專利範圍內？）還要看是
      否有做廣告的功能」，核與被告所聲請之證人丁○○於審
      理中所述：「（問：第六項是功能手段用語的寫法，那第
      六項第二點『設定廣告模式之功能手段或裝置』要如何去
      解釋他是何東西？）這句話要回去看他的說明書所舉例子
      是什麼而定，如果說明書寫的是廣告的話，依照均等性的
      原則像電子報或問卷就不應該在這字義上解釋的範圍內」
      ，「（問：你剛剛有講到說明書是廣告，依照均等性原則
      ，那關於電子報如不能在裡面，那電子報算不算廣告？）
      一般的認為電子報並不是廣告」，「（問：看新聞會不會
      看到廣告，那新聞是否為廣告？）新聞不會是廣告」等語
      有關電子報若不具有廣告的特性就不應屬於系爭專利之文
      義範圍內相符一致。本件系爭網站所設得選取類別的電子
      報，須經過訂閱者加入會員後，透過訂閱才會接收電子報
      的內容，而廣告主才能透過平台上所搜集的個資或喜好，
      決定應對那些類型之訂閱者發動廣告或促銷活動，故與廣
      告不論訂閱者是否訂閱均能傳播使其接收之特性不同，再
      電子報本身仍是以新聞性吸引訂閱者的訂閱，並非商品的
      說服力，故系爭網站所得勾選之電子報類型應與廣告之文
      義讀取、技術手段、功能均不符。參照前揭意旨，系爭網
      站應未侵害系爭專利，原告之主張自不可採。
（三）綜上所述，原告主張系爭網站侵害系爭專利尚不成立，因
      此，原告基於專利法之規定，聲明請求：(一)請判令禁止被
      告建置、使用具原告所屬系爭專利內容所載儲存媒體之網
      路伺服器、網站，及利用網路散佈、傳輸、實施、刊登如
      附件四所示之網頁內容；(二)被告應給付原告3,600,000 元
      及自起訴狀繕本送達翌日起至清償日止，按年息5%計算之
      利息。原告之訴既不應准許，則其假執行之聲請，即失所
      依據，併予駁回。
五、本件事證業已明確，兩造其餘主張陳述、所提之證據及聲請
    調查之證據，經本院審酌後，認均不足以影響本判決之結果
    ，均毋庸再予論述，附此敘明。
六、結論：本件原告之訴為無理由，應依民事訴訟法第78條，判
    決如主文。
中    華    民    國    98    年    4     月    8     日
                  民事第二庭  法  官  古振暉
以上正本證明與原本無異。
如對本判決上訴，應於判決送達後20日內向本院提出上訴狀。
中    華    民    國    98    年    4     月    17    日
                              書記官  楊錫芬
附表一：
  ┌───────┬────────────────┬───────┐
  │申請專利範圍第│  原告主張相對應之特徵          │被告之抗辯    │
  │六項構成條件  │                                │              │
  ├───────┼────────────────┼───────┤
  │（A1）設定廣告│系爭網站網頁設計內容包含賺取點數│1 、系爭網站之│
  │模式之功能手段│之設定功能手段，並顯示賺取點數之│內容皆為網頁資│
  │或裝置，以利於│方式包含填寫問卷、下載賺錢、推薦│料，與「儲存媒│
  │該訂閱者得到回│好友等方式，可供訂閱者點選設定廣│體」之意義不相│
  │饋之方式。    │告模式，定得到回饋。            │當。          │
  │              │                                │2 、網頁資料所│
  │              │                                │處之網站雖可想│
  │              │                                │像具有「儲存媒│
  │              │                                │體」，惟該儲存│
  │              │                                │媒體並不具有利│
  │              │                                │於訂閱者自動設│
  │              │                                │定所欲之廣告模│
  │              │                                │式（具有回饋? │
  │              │                                │金之廣告、具有│
  │              │                                │折價券之廣告）│
  │              │                                │以及廣告類（汽│
  │              │                                │車廣告、化妝品│
  │              │                                │廣告、房地產廣│
  │              │                                │告、日用品廣告│
  │              │                                │等）之功能。  │
  │              │                                │              │
  ├───────┼────────────────┼───────┤
  │（A2）設定廣告│系爭網站設計「您想收取電子報的類│1 、設定「您想│
  │類別之功能手段│型勾選項」，該電子報的類型有娛樂│收取電子報的類│
  │或裝置，以利於│、生活、科技、旅遊等類別。      │型□娛樂□生活│
  │該訂閱者設定所│                                │□科技□旅遊□│
  │要接收之廣告類│                                │全部選取」完全│
  │別。          │                                │不同於「 (1). │
  │              │                                │設定具有回饋獎│
  │              │                                │金之廣告；或  │
  │              │                                │ (2). 設定具有│
  │              │                                │折價券之廣告」│
  │              │                                │。            │
  │              │                                │2 、「填寫問卷│
  │              │                                │、下載賺錢、推│
  │              │                                │薦好友」等賺取│
  │              │                                │點數之功能充其│
  │              │                                │量只是「得到回│
  │              │                                │饋之方式」，而│
  │              │                                │非「設定廣告模│
  │              │                                │式」。        │
  │              │                                │3 、賺取點數是│
  │              │                                │藉由「填寫問卷│
  │              │                                │、下載賺錢、推│
  │              │                                │薦好友」等，與│
  │              │                                │設定「您想收取│
  │              │                                │電子報的類型」│
  │              │                                │並無因果關係。│
  ├───────┼────────────────┼───────┤
  │（A3）產生媒合│依據上述系爭網站設計讓訂閱者勾選│設定「您想收取│
  │資訊之功能手段│想收取之電子報類型之設定，以及根│電子報的類型□│
  │或裝置。      │據網頁資料，網站介紹- 波仕特線上│娛樂□生活□科│
  │              │市調網…主要方法為發放電子直效郵│技□旅遊□全部│
  │              │件 (EDM)…。等語。可推知該網站伺│選取」完全不同│
  │              │服器具有媒合資訊手段，因為會員設│於「設定汽車廣│
  │              │定問卷與電子報後，即可收取針對該│告、化妝品廣告│
  │              │會員發送之問卷與地攢報，可推知會│、房地產廣告、│
  │              │員既可利用網站功能設定問卷與地攢│日用品廣告等」│
  │              │報，決定收取的資訊內容，並使該網│。            │
  │              │站據此發送特定資訊，該功能即為一│              │
  │              │種產生媒合資訊之手段。          │              │
  ├───────┼────────────────┼───────┤
  │（A4）知會媒合│業者伺服器可將網頁資訊傳送至使用│網頁資料所處之│
  │資訊之功能手段│者端，並可將訊息傳達到使用者端。│網站並不具有「│
  │或裝置，以利於│                                │將媒合後之廣告│
  │與一廣告媒合系│                                │內容傳送給使用│
  │統進行雙向耦合│                                │者」之功能手段│
  │              │                                │或裝置。網頁資│
  │              │                                │料所處之網站並│
  │              │                                │不具有「使用者│
  │              │                                │知會該廣告媒合│
  │              │                                │系統→媒合」及│
  │              │                                │「廣告主知會該│
  │              │                                │廣告媒合系統→│
  │              │                                │媒合」之雙向媒│
  │              │                                │合的功能。    │
  │              │                                │              │
  │              │                                │              │
  └───────┴────────────────┴───────┘
附表二：
  ┌───────┬────────────────┬───────┐
  │申請專利範圍第│  原告主張相對應之特徵          │被告之抗辯    │
  │十項構成條件  │                                │              │
  ├───────┼────────────────┼───────┤
  │（B1）提供一廣│由系爭網站於網頁內所載公司介紹: │網頁資料所處之│
  │告對象資料其中│波仕特公司業務包含線上市調、問卷│網站並未提供「│
  │包含廣告主提供│行銷以及網路許可行銷。網站介紹- │廣告主及廣告對│
  │之廣告對象條件│波仕特線上市調網…主要方法為發放│象自動媒合方法│
  │，以及訂閱者提│電子直效郵件（EDM） 或網路廣告…│」。          │
  │供之所欲之廣告│…- 電子直效郵件可理解為針對特定│              │
  │類別。        │廣告對象發送之行銷郵件。而廣告主│              │
  │              │進行廣告或線上市調時，必然提供潛│              │
  │              │在廣告對象資訊以針對特定族群發送│              │
  │              │。故由上可知，需提供一廣告對象資│              │
  │              │料才得以針對特定廣告對象發送。  │              │
  │              │又系爭網站設有「您想收取電子報的│              │
  │              │類型娛樂/ 生活/ 科技/ 旅遊      │              │
  │              │網站介紹時復載明：波仕特線上市調│              │
  │              │網…主要方法為發放電子直效郵件  │              │
  │              │ (EDM)…. 可藉由網友的許可。    │              │
  │              │並根據波仕特線上調查執行副總之訪│              │
  │              │談許可行銷因為會員資料正確度高，│              │
  │              │…. 並加強互動設計…。          │              │
  │              │是系爭網站許可行銷能針對消費者進│              │
  │              │行分析、統計、推估、為不同類消費│              │
  │              │者篩選他會收到之訊息，…。      │              │
  │              │- 由上述可知您想收取電子報的類型│              │
  │              │等之效果為使訂閱者提供之所欲之廣│              │
  │              │告類別。                        │              │
  ├───────┼────────────────┼───────┤
  │（B2）以媒合系│根據系爭網站設有登記/ 更新個人資│網頁資料所處之│
  │統利用該廣告對│料 ，以及根據波仕特線上調查執行 │網站之業務雖可│
  │象條件以及該所│副總之訪談許可行銷會員資料正確  │包含線上市調、│
  │欲之廣告類別媒│度高，並加強互動設計…；        │問卷行銷及網路│
  │合兩者。      │又根據網頁資料: 網站介紹- 波仕特│許可行銷等，但│
  │              │線上市調網…主要方法為發放電子直│並未提供「廣告│
  │              │效郵件 (EDM)…                  │對象資料」。更│
  │              │根據行銷總監之訪談許可行銷能針對│何況，「廣告對│
  │              │消費者進行分析、統計、推估、位不│象條件」為廣告│
  │              │同類消費者篩選他會收到之訊息，…│主所提供，「廣│
  │              │可推知系爭網站具有媒合功能（以媒│告類別」為訂閱│
  │              │合系統利用該廣告對象條件以及該所│者所提供，而被│
  │              │欲之廣告類別媒合兩者）。        │告並非廣告主或│
  │              │                                │訂閱者，並無實│
  │              │                                │施此步驟之可能│
  │              │                                │。因此，該網站│
  │              │                                │不符合「廣告對│
  │              │                                │象資料包含廣告│
  │              │                                │主提供之廣告對│
  │              │                                │象條件，以及訂│
  │              │                                │閱者提供之所欲│
  │              │                                │之廣告類別」之│
  │              │                                │構成要件。    │
  ├───────┼────────────────┼───────┤
  │（B3）當媒合條│網路市調：多啦A 夢是網友們認為最│網頁資料所處之│
  │件符合時，通知│會賺錢的卡通人物                │網站並不具有「│
  │該廣告主。    │調查時間為2007/3/7~3/9，…此調查│當媒合條件符合│
  │              │是波仕特線上市調網（Pollster    │時，通知該廣告│
  │              │Online Survey） 透過會員填寫網站│主」之功能。  │
  │              │上發布的問卷，其常用的調查方法是│              │
  │              │發放電子郵件給會員，進行市調及市│              │
  │              │場訊息搜集，參與線上調查會員可得│              │
  │              │Po元現金點數回饋，              │              │
  │              │又參考A1內容與其利用發放電子郵件│              │
  │              │給會員，並根據結果作成市調報告。│              │
  │              │可知當業者透過資料庫媒合篩選出訂│              │
  │              │閱者，完成市調，該系統依據結果製│              │
  │              │作市調報告，通知該廣告主）      │              │
  └───────┴────────────────┴───────┘


司法院資訊處製作；財團法人民間司法改革基金會備份。
